【裁判字號】    98,財管,81
【裁判日期】    981111
【裁判案由】    選任遺產管理人
【裁判全文】
臺灣臺南地方法院民事裁定              98年度財管字第81號
聲  請  人  臺灣土地銀行股份有限公司
法定代理人  丙○○
代  理  人  乙○○
上列當事人間聲請選任遺產管理人事件，本院裁定如下：
    主      文
選任財政部國有財產局臺灣南區辦事處臺南分處為被繼承人甲○
○（男，民國○○○年○月○○○日生，身分證統一編號：Ｚ0
00000000號）之遺產管理人。
程序費用新臺幣壹仟元由被繼承人甲○○之遺產負擔。
     理     由
一、按繼承開始時，繼承人之有無不明，而無親屬會議或親屬會
    議未於1 個月內選定遺產管理人者，利害關係人或檢察官得
    聲請法院選任遺產管理人，並由法院依公示催告程序，定6
    個月以上之期限，公告繼承人，命其於期限內承認繼承；又
    被繼承人之所有繼承人均拋棄其繼承權者，亦準用關於無人
    承認繼承之規定，民法第1177條、第1178條第2項、第1176
    條第6項定有明文。
二、本件聲請意旨略以：被繼承人甲○○（男，民國○○年○○月○○
    日生，身分證統一編號：Ｚ000000000號、生前籍設臺南縣鹽
    水鎮○○里○○鄰○○路99巷3號）於97年12月22日死亡，其
    法定順位之繼承人已全部拋棄繼承，並經本院以98年度繼字
    第397號准予備查在案。被繼承人甲○○生前於95年12月6日
    以其所有坐落屏東縣高樹鄉○○段412之47地號土地及位於
    同段228建號即門牌號碼屏東縣高樹鄉長美一巷15號之房屋
    向聲請人設定最高限額抵押權新臺幣（下同）360萬元，作
    為其向聲請人借款之擔保，目前尚餘抵押債權274萬4838元
    已全部到期未蒙清償，惟因債務人於97年12月22日死亡，其
    繼承人均已拋棄繼承，為保障債權人之權益，依民法第1178
    第2項規定聲請選定遺產管理人。另依非訟事件法第79條之
    規定，繼承開始時，法定繼承人全部依法拋棄繼承者，利害
    關係人得聲請法院選定遺產管理人，為加速執行程序，呈請
    本院選任律師為本案遺產管理人等語。
三、經查，聲請人上開主張，業據聲請人提出除戶戶籍謄本、戶
    籍謄本、抵押權設定契約書、他項權利證明書及本院98年度
    繼字第397號函、繼承系統表為證，復經本院依職權調取本
    院98年度繼字第397號拋棄繼承事件卷宗查明屬實，堪信為
    真實。聲請人為被繼承人之債權人，故聲請人以利害關係人
    聲請選任被繼承人之遺產管理人，核與上開規定並無不合，
    應予准許。又聲請人具狀請求選任律師擔任被繼承人之遺產
    管理人，本院請聲請人陳報有意願擔任被繼承人甲○○遺產
    管理人之律師人選，經聲請人徵得屏東律師公會會員林錦芬
    律師之同意，願意擔任本件被繼承人甲○○之遺產管理人。
    本院審酌被繼承人甲○○生前最後住所地係在臺南縣鹽水鎮
    ○○里○○鄰○○路99巷3號，而林錦芬律師為屏東律師公會
    成員，其主要服務地區為屏東縣，認由林錦芬律師擔任被繼
    承人甲○○之遺產管理人，其管理被繼承人甲○○之遺產時
    將花費較多交通時間、費用，勞費甚鉅；且林錦芬律師係由
    聲請人所請，於管理被繼承人甲○○之遺產時，是否能公平
    允當，不生偏頗聲請人之疑慮，恐有不妥之處。
四、又查本件被繼承人甲○○之繼承人均已拋棄繼承權，足見渠
    等對被繼承人遺產之處置已漠不關心，經本院函詢其繼承人
    邱勝忠、邱勝吉、邱勝安，請其等於文到5日內以書面陳明
    是否願意擔任被繼承人甲○○之遺產管理人，逾期視為不願
    意擔任，上開繼承人除邱勝吉具狀明確向本院陳報不願意擔
    任被繼承人甲○○之遺產管理人外（見卷附邱勝吉98年8月2
    6日陳報狀），繼承人邱勝吉、邱勝安均逾期未陳明其意願
    ，視為不願意擔任，有送達證書附卷可憑。查被繼承人邱勝
    吉之遺產，倘無人承認繼承時，將於清償債權，交付遺贈物
    後，歸屬國庫，即無人繼承之遺產若有賸餘，終歸國家所取
    得，則職司國有財產管理之有關機關自係最為適合擔任遺產
    管理之人，況上開機關就遺產管理之有關法律程序亦相當熟
    悉；故為使遺產之處置順利進行，並考量遺產管理之專業性
    與公平性，認選任財政部國有財產局臺灣南區辦事處臺南分
    處為被繼承人邱勝吉之遺產管理人為適當。
五、依非訟事件法第157條，裁定如主文。
中    華    民    國    98    年    11    月    11    日
                  家事法庭    司法事務官柯雅菱
以上正本係照原本作成。
如不服本裁定，應於裁定送達後10日內向本院提出抗告狀，並繳
納抗告費新台幣1千元。
中    華    民    國    98    年    11    月    13    日
                              書記官    曾詩珊


司法院資訊處製作；財團法人民間司法改革基金會備份。
